【裁判字號】    96,上訴,1341
【裁判日期】    970229
【裁判案由】    強盜等
【裁判全文】
臺灣高等法院臺南分院刑事判決        96年度上訴字第1341號
上  訴  人
即  被  告  丁○○
                   （現另案於臺灣嘉義監獄鹿草分監執行中）
選任辯護人
即扶助律師  蘇暉律師
上列上訴人因強盜等案件，不服臺灣嘉義地方法院96年度訴字第
467號中華民國96年10月31日第一審判決（起訴案號：臺灣嘉義
地方法院檢察署96年度偵字第2472號、第2798號），提起上訴，
本院判決如下：
    主  文
上訴駁回。
    事  實
一、丁○○（綽號「阿宏」）於民國96年2月23日14時許，在嘉
    義市○○街18號前，意圖為自己不法之所有，持用其所有、
    如附表編號1、編號2所示、客觀上足以作為兇器使用之T型
    板手2支及L型板手1支（規格、材質詳如附表編號1、編號2
    所示），開啟丙○○所有、車牌號碼TD-3578號自用小客車
    車門，而竊取車上所裝設之KENWOOD牌黑色音響換片箱1臺得
    手。丁○○旋以新臺幣（下同）300元之代價將上開竊得之
    音響換片箱售予不知情之羅友懋。嗣因丙○○透過雅虎拍賣
    網站發覺羅友懋拍賣與其上開所失竊音響換片箱相同之物品
    ，乃與羅友懋相約於96年2月24日15時50分許，在嘉義市○○○路與上海路口交易，經丙○○當面確認該音響換片箱為
    其所失竊之物品後乃報警處理，再經警循線於96年3月6日19
    時30分許，在嘉義市○○路與延平街口查獲丁○○，並經其
    同意在其所居住、位在嘉義市○○街101號「王子飯店」303
    室內搜索查扣其所有如附表編號1、編號2所示物品，而查知
    上情。
二、丁○○於上開為警查獲後，竟仍不知悔改，先後於：（一）
    96年3月30日凌晨1時30分許，在嘉義縣水上鄉寬士村崎子頂
    34之76號前，另起竊盜犯意，意圖為自己不法之所有，以其
    所有、如附表編號3所示之鑰匙1支，竊取乙○○所有、車牌
    號碼LPP-816號重型機車得手。（二）同日凌晨2時25分許，
    騎乘上開竊得之重型機車至嘉義市○區○○路160巷93號前
    ，另起攜帶兇器竊盜之犯意，意圖為自己不法之所有，穿戴
    其所有、如附表編號5、編號6所示之手套及口罩，並攜帶其
    所有、如附表編號4及編號7所示、客觀上足以作為兇器使用
    之電擊棒及自製螺絲起子各1支（規格、材質詳如附表編號
    4、編號7所示），開啟甲○○所有、車牌號碼GR-1357號自
    用小客車之右前車門，並進入車內著手翻找財物時，適為車
    主甲○○所發覺並通知其夫鄭維貞持小手電筒上前查看，丁○○因而未及竊得財物即自車內衝出欲逃離現場，鄭維貞見
    狀遂在後追躡並呼喊抓賊，丁○○見鄭維貞緊追不捨，為脫
    免逮捕，竟持其所攜帶之上開電擊棒開啟放電開關回頭朝鄭
    維貞靠近，並向鄭維貞恫稱：「你要抓我，我就要電你！」
    等語，而以此方式對鄭維貞當場施以脅迫，使其難以抗拒。
    嗣因多名鄰人聽聞鄭維貞呼喊抓賊聲響分持木棍前來協助圍
    捕，始以人數優勢持木棍將電擊棒打落後制伏丁○○，再交
    由趕至現場之警員處理，並當場扣得其所有如附表編號3至
    編號7所示物品，而查獲上情。
三、案經嘉義市警察局第一分局報請臺灣嘉義地方法院檢察署檢
    察官偵查起訴。
    理  由
一、按被告以外之人於審判外之陳述，雖不符刑事訴訟法第159
    條之1至第159條之4之規定，而經當事人於審判程序同意作
    為證據，法院審酌該言詞陳述或書面陳述作成時之情況，認
    為適當者，亦得為證據。當事人、代理人或辯護人於法院調
    查證據時，知有第159條第1項不得為證據之情形，而未於言
    詞辯論終結前聲明異議者，視為有前項之同意，刑事訴訟法
    第159條之5定有明文。查被告丁○○及選任辯護人於言詞辯
    論終結前，對於公訴人提出卷附證人丙○○、羅友懋、乙○○警詢時之證詞、證人鄭維貞、甲○○警詢時及偵查中之證
    詞、搜索同意書、嘉義市警察局第一分局搜索扣押筆錄及扣
    押物品目錄表、被害報告單、贓物認領保管單等證據方法，
    均同意作為證據，且對證據能力，均未聲明異議。本院審酌
    上開言詞陳述及書面陳述作成時之情況，認無顯不適當之情
    形，且採納上開傳聞證據，尚無礙於被告與辯護人於程序上
    之彈劾詰問權利，而認上開傳聞證據合於刑事訴訟法第159
    條之5規定，因而均具證據能力，合先敘明。
二、訊據被告丁○○對於上開事實一及事實二之（一）之犯行均
    坦承不諱（見原審卷第28頁至第30頁、第175頁、第180頁，
    本院卷57頁、第58頁），核與證人丙○○、羅友懋、乙○○
    警詢時之證述情詞相符，並有搜索同意書、嘉義市警察局第
    一分局搜索扣押筆錄、贓物認領保管單各乙份及被害被告單
    2份在卷可稽，復有如附表編號1至編號3所示物品扣案可佐
    ，均足徵被告上開自白確與事實相符，應堪採信。此外，被
    告攜往如事實一所示時、地用以行竊如附表編號1、編號2所
    示之T型板手2支及L型板手1支，其規格、材質詳如附表編號
    1、編號2備註欄所示，業據原審當庭勘驗無訛（見原審卷第
    177頁），而被告所持上開板手，既均為金屬材質且均為質
    地堅硬之物，故若持以傷人，自足以對人之生命、身體構成
    危害，客觀上具有危險性而得作為兇器使用無疑。是上開二
    部份事證明確，被告上開事實一及事實二之（一）犯行至堪
    認定，均應依法論科。
三、訊據被告丁○○固坦承上開事實二之（二）攜帶兇器著手行
    竊之事實，然矢口否認有何加重準強盜罪犯行，辯稱：伊該
    次僅要行竊，伊並未開啟電擊棒脅迫證人鄭維貞，當時伊係
    按錯按鈕，且並未致證人鄭維貞心生畏懼云云。惟查：
  (一)96年3月30日凌晨2時25分許，被告騎乘所竊得、車牌號碼LP
    P-816號重型機車至嘉義市○區○○路160巷93號前，穿戴其
    所有、如附表編號5、編號6所示之手套及口罩，並攜帶其所
    有、如附表編號4及編號7所示之電擊棒及自製螺絲起子各1
    支，開啟被害人甲○○所有、車牌號碼GR-1357號自小客車
    之右前車門，並進入車內著手翻找財物時，適為被害人甲○○所發覺並通知其夫鄭維貞持小手電筒上前查看，被告因而
    未及竊得財物即自車內衝出欲逃離現場，證人鄭維貞見狀遂
    在後追躡並呼喊抓賊等情，業據被告迭於警詢時、偵查中、
    原審及本院審理時供承不諱，亦與證人鄭維貞、甲○○於警
    詢時、偵查中及原審審理時之證詞互核相符，復有被害報告
    單、搜索同意書、嘉義市警察局第一分局搜索扣押筆錄各乙
    份、現場及扣案物照片8幀在卷可稽，並有被告所有、如附
    表編號4至編號7所示物品扣案可佐，是此部份事實，至為明
    灼，堪以認定。
  (二)證人鄭維貞見被告自車內衝出欲逃離現場，遂在後追躡並呼
    喊抓賊，被告見證人鄭維貞緊追不捨，竟持其所攜帶之上開
    電擊棒開啟放電開關回頭朝證人鄭維貞靠近，並向證人鄭維
    貞恫稱：「你要抓我，我就要電你！」等語，則據證人鄭維
    貞於原審審理時結證明確（見原審卷第161頁、第164頁），
    亦與其警詢時、偵查中之證詞互核一致，是其前後證詞並無
    瑕疵可指。參以證人甲○○就其案發時所見情形於原審審理
    時具結證稱：「（你於96年3月30日凌晨你發現被告的時候
    ，你有無看到被告拿什麼東西？）我看到他的時候，手上沒
    有拿東西，是他在跑的時候，我有聽到啪啪的聲音，好像是
    電擊棒的聲音。（被告在跑的時候，鄭維貞有無去追？）有
    。他追了很遠。」（見原審卷第166頁）、「（後來被告從
    何處跑出來？）鄭維貞就從我們家車子前面走過去說裡面有
    無人，我就聽到有砰的開門聲音，後來就聽到啪啪的聲音，
    被告就跑掉了，我先生就追過去。」（見原審卷第169頁）
    等語，亦與證人鄭維貞上開證述情詞互核相符，足徵證人鄭
    維貞上開證詞並無誇大渲染之處。再對照被告於原審訊問時
    及審理時就證人鄭維貞追躡之過程亦供稱：「…我就看車內
    駕駛座旁邊的置物箱裡面有無東西可以偷取。因為那個是中
    央扶手置物箱的蓋子，所以我有翻看裡面有無東西。（後來
    ？）後來我有看到車主就從車的前面而來，我就趕快跑下車
    ，準備要跑，我就跑給他追。（你看到幾個人過來？）1個
    人，是男的。我就跑給他追，追沒有多遠，大約追了20、30
    公尺。我跑到道路時，旁邊有住戶拿棍子出來，那個旁邊的
    住戶叫我不要跑。（那個男的追你的時候，有無叫什麼？）
    他說抓小偷，所以別人聽到就跑出來。那個旁邊的住戶就要
    拿棍子要打我，我就拿電擊棒出來擋，所以電擊棒就斷掉了
    。」（見原審卷第32頁）、「（你跑的時候，鄭維貞有無追
    你？）有。（後來你有無停下來？）有。我叫他不要再追我
    了。」（見原審卷第178頁、第179頁）等語，確與證人鄭維
    貞所證述追捕情節大致相符，更見其證詞並非憑空杜撰。況
    證人甲○○於原審審理時更當庭請求給予被告自新之機會，
    復未向被告請求任何賠償（見原審卷第170頁），益徵上開
    證人俱無設詞構陷被告之動機，故渠等證詞之憑信性更無可
    疑。是由被告上開持電擊棒朝證人鄭維貞靠近之時機、動作
    及言詞以觀，顯見被告主觀上係為為脫免證人鄭維貞之逮捕
    而為上開行為殆無疑義。
  (三)被告固辯稱：伊並未開啟電擊棒脅迫證人鄭維貞，當時係按
    錯按鈕，且並未致證人鄭維貞心生畏懼云云。惟按刑法第32
    9條準強盜罪之規定，將竊盜或搶奪之行為人為防護贓物、
    脫免逮捕或湮滅罪證而當場施強暴、脅迫之行為，視為施強
    暴、脅迫使人不能抗拒而取走財物之強盜行為，乃因準強盜
    罪之取財行為與施強暴、脅迫行為之因果順序，雖與強盜罪
    相反，卻有時空之緊密連接關係，以致竊盜或搶奪故意與施
    強暴、脅迫之故意，並非截然可分，而得以視為一複合之單
    一故意，亦即可認為此等行為人之主觀不法與強盜行為人之
    主觀不法幾無差異；復因取財行為與強暴、脅迫行為之因果
    順序縱使倒置，客觀上對於被害人或第三人所造成財產法益
    與人身法益之損害卻無二致，而具有得予以相同評價之客觀
    不法。故擬制為強盜行為之準強盜罪構成要件行為，雖未如
    刑法第328條強盜罪之規定，將實施強暴、脅迫所導致被害
    人或第三人不能抗拒之要件予以明文規定，惟必於竊盜或搶
    奪之際，當場實施之強暴、脅迫行為，已達使人難以抗拒之
    程度，其行為之客觀不法，方與強盜行為之客觀不法相當，
    而得與強盜罪同其法定刑，司法院大法官釋字630號解釋闡
    述甚詳。查被告上開行為時所攜帶之電擊棒及自製螺絲起子
    ，規格、材質詳如附表編號4、編號7備註欄所示等情，業據
    原審當庭勘驗無訛（見原審卷第177頁、第178頁），且該電
    擊棒於案發當時係功能正常，開啟放電開關後會發出聲響及
    藍色電光等情，此據證人鄭維貞於原審審理時結證明確（見
    原審卷第163頁），是由上開物品之規格、材質及客觀特性
    以觀，若持以攻擊人身均足以成傷甚明。而被告於攜帶上開
    兇器著手行竊後，為證人甲○○所發覺而欲逃離現場之際，
    見證人鄭維貞在後緊追不捨，被告即當場持其所攜帶之上開
    電擊棒朝證人鄭維貞靠近並向證人鄭維貞恫稱：「你要抓我
    ，我就要電你！」等詞，以脫免逮捕，業如上述。而由被告
    所持用之電擊棒客觀功能特性以觀，其放電時啪啪作響、電
    光懾人，配合被告持以朝向證人鄭維貞靠近之動作，其自足
    以對生命、身體造成立即威脅至為顯然。又證人鄭維貞於原
    審審理時具結證稱：「（你如何確定被告的電擊棒是有開啟
    ？）因為被告的電擊棒有聲音，還有藍色的光，他開了2、3
    次。因為我當過警察，所以我知道。（你剛剛說電擊棒開2
    、3次，都是何時開的？）第1次是被告下車門的時候。第2
    次是被告跑到小巷子的時候又開1次，當時我在追被告時，
    他跟我說你要抓我，我就要電你，他就開啟電擊棒的。」（
    見原審卷第163頁）等語明確，足見被告案發前後並非僅開
    啟電擊棒放電功能乙次，是其辯稱伊係誤觸放電按鈕云云，
    顯係臨訟卸責之詞，並不足採。此外，證人鄭維貞於原審審
    理時就其與被告對峙之過程更結證稱：「…他一停下來，我
    馬上就靠近，後來他拿出電擊棒向我靠近，所以我又趕快跑
    ，他就一直跟在我後面，所以在巷子繞來繞去。…（你剛剛
    說你追被告的時候，後來被告停下來，被告向你打開電擊棒
    ，你當時為何要跑？）因為我怕被電到，受到傷害。」、「
    （後來被告如何被逮捕？）他從第3個巷子出來，有人拿棍
    子出來，他又往回跑，我就在大馬路的巷口等他，等他出來
    ，很多人圍出來，他說我是小偷，鄰居問說你們2人誰是小
    偷，我說我住在這裡的，應該小偷才會戴口罩。後來鄰人就
    把被告的電擊棒打掉，把被告壓在地上，後來警察就來了。
    」（見原審卷第164頁、第165頁）等語，足見被害人鄭維貞
    當場確因懍於被告持電擊棒朝其靠近之動作及口出恫嚇之言
    詞，而難以抗拒被告之行為；若非多名鄰人聽聞證人鄭維貞
    呼喊抓賊聲響分持木棍前來協助圍捕，始以人數優勢持木棍
    將電擊棒打落並制伏被告，自難期待被害人於手無寸鐵、人
    單力薄之情形下能有何積極之反抗。是依被告所持兇器之種
    類、材質、客觀功能特性，及其行為之前後整體過程等客觀
    具體情狀以觀，依一般社會通念判斷，被告顯係欲以其持用
    兇器靠近之動作、配合恫嚇之言詞而以脅迫加諸於被害人，
    且已使被害人精神上萌生恐懼之心理，而壓抑被害人之意思
    自由。其主觀上之不法與強盜行為人之主觀不法已幾無差異
    ，其客觀上對於被害人所造成財產法益與人身法益之損害亦
    無二致，揆諸上開說明，被告上開脅迫行為自已達於使被害
    人難以抗拒之程度無疑。是被告辯稱伊並未致證人鄭維貞心
    生畏懼云云，自不足採。
  (四)綜上所述，上開事實二之（二）部份事證明確，被告所辯並
    不足信，其該部份犯行亦堪認定，應依法論科。
四、按刑法第321條第1項第3款所謂之「兇器」，其種類並無限
    制，凡客觀上足以對人之生命、身體、安全構成威脅，具有
    危險性之兇器均屬之，且祇須於犯罪時攜帶此種具有危險性
    之兇器為已足，並不以攜帶之初即有行兇之意圖為必要。查
    被告上開事實一及事實二之（二）行為時所攜帶、如附表編
    號1、編號2、編號4、編號7所示物品，若持以攻擊人身自足
    成傷，業如上述，其客觀上既對生命、身體及安全足以構成
    威脅，而具有危險性，自屬刑法第321條第1項第3款所指之
    「兇器」無訛。故核被告上開事實一部份所為，係犯刑法第
    321條第1項第3款之攜帶兇器竊盜罪；其事實二之（一）部
    份所為，則係犯刑法第320條第1項之竊盜罪；至事實二之（
    二）部份，其攜帶兇器著手行竊後，因遭被害人發覺而未及
    竊得財物，其為脫免逮捕，當場持電擊棒開啟放電開關對證
    人鄭維貞靠近並口出恫嚇言詞而施以脅迫，致使被害人難以
    抗拒，故核其所為，係犯刑法第329條之準強盜罪，而有刑
    法第321條第2項、第1項第3款之情形，應以刑法第330條第2
    項、第1項之加重準強盜未遂罪論處。而被告所犯上開3罪，
    行為分殊，犯意各別，應分論併罰。又被告上開事實二之（
    二）部分雖著手於加重竊盜行為之實施，惟尚未竊得他人財
    物，即為脫免逮捕而當場施以脅迫，是其加重準強盜犯行僅
    止於未遂，業如上述，應依刑法第25第2項之規定減輕其刑
    。至起訴書犯罪事實欄固記載被告前因案經判處有期徒刑3
    年，於95年11月29日執行完畢云云。然查被告前於90年間因
    違反毒品危害防制條例案件，經臺灣嘉義地方法院以90年度
    易字第332號判處有期徒刑1年2月，經提起上訴，再經本院
    以90年度上易字第1016號駁回上訴確定；復於91年間因違反
    毒品危害防制條例案件，經臺灣嘉義地方法院以91年度訴字
    第271號判處應執行有期徒刑3年確定，上開2罪接續執行，
    迄95年3月10日縮短刑期假釋出監等情，此有被告之臺灣高
    等法院被告前案紀錄表乙份在卷可憑。而被告於上開假釋期
    內因更犯他罪而遭撤銷假釋等情，則有臺灣嘉義監獄96年10
    月3日嘉監教字第0960015448號函及附件（法務部核准撤銷
    假釋函及臺灣嘉義監獄報請撤銷假釋報告表）乙份在卷可佐
    ，是被告上開所受徒刑之執行尚未完畢，故本件上開犯行自
    均不構成累犯，附此敘明。
五、原審以被告罪證明確，依刑法第321條第1項第3款、第320條
    第1項、第330條第2項、第1項予以論罪科刑，並審酌被告為
    國中畢業之智識程度，前有竊盜、違反毒品危害防制條例及
    偽證前科之素行，並衡酌其各次竊得財物之價值，其於96年
    3月6日為警查獲事實一部份竊盜犯行後，竟再另行起意而實
    行上開事實二所示犯行，顯見其無視法律規範之輕率態度，
    且其事實二之（二）部份係攜帶兇器竊盜因遭人發現而未遂
    後，竟為脫免逮捕而對追躡者當場施以脅迫，對於被害人財
    產及人身造成之莫大危害，其行為更為可訾，並考量其犯罪
    後坦承事實一及事實二之（一）部分之犯行，就該二次犯行
    部份接受裁判態度良好，然就事實二之（二）部份犯行，仍
    飾詞卸責，難認此部份有悛悔之意等一切情狀，分別量處有
    期徒刑9月、5月、4年6月。又被告本件事實一及事實二之（
    一）部分犯行之時間，均發生在96年4月24日前，所犯罪名
    及其宣告刑，均符合中華民國96年罪犯減刑條例減刑要件，
    爰各減其刑2分之1，並與事實二之（二）部分準強盜罪部分
    定應執行刑5年。至扣如附表所示之物，均為被告所有，且
    分別為供本案犯罪所用之物，業經被告供明在卷（見原審卷
    第178頁、第181頁），均依刑法第38條第1項第2款規定宣告
    沒收。本院核其認事用法俱無不合，量刑亦稱妥適，被告上
    訴意旨否認事實二之（二）之犯行，並認其他部分量刑過重
    ，指摘原判決不當，均無可取，為無理由，應予駁回。
據上論結，應依刑事訴訟法第368條，判決如主文。
本案經檢察官邱克斌到庭執行職務。
中    華    民    國    97    年    2    月    29    日
                  刑事第二庭    審判長法  官  葉居正
                                      法  官  郭千黛
                                      法  官  洪碧雀
以上正本證明與原本無異。
準強盜部分如不服本判決，應於收受本判決後十日內向本院提出
上訴書狀。其未敘述上訴理由者並得於提起上訴後十日內向本院
補提理由書狀（均須按他造當事人之人數附繕本）「切勿逕送上
級法院」。其餘部分不得上訴。
                                      書記官  魏芝雯
中    華    民    國    97    年    2    月    29    日
附錄論罪科刑法條：
刑法第320條第1項
意圖為自己或第三人不法之所有，而竊取他人之動產者，為竊盜
罪，處5年以下有期徒刑、拘役或5百元以下罰金。
前二項之未遂犯罰之。
刑法第321條
犯竊盜罪而有左列情形之一者，處6月以上、5年以下有期徒刑：
一  於夜間侵入住宅或有人居住之建築物、船艦或隱匿其內而犯
    之者。
二  毀越門扇、牆垣或其他安全設備而犯之者。
三  攜帶兇器而犯之者。
四  結夥三人以上而犯之者。
五  乘火災、水災或其他災害之際而犯之者。
六  在車站或埠頭而犯之者。
前項之未遂犯罰之。
刑法第329條
竊盜或搶奪，因防護贓物、脫免逮捕或湮滅罪證，而當場施以強
暴脅迫者，以強盜論。
刑法第330條
犯強盜罪而有第321條第1項各款情形之一者，處7年以上有期徒
刑。
前項之未遂犯罰之。
附表：
┌───┬──────┬────────────────────────┐
│編號  │物品及數量  │備註（規格、材質）                              │
├───┼──────┼────────────────────────┤
│ 1    │T型板手貳支 │一、較短之T型扳手為塑膠把手，前端附加鐵質之一字 │
│      │            │    型螺絲起子，把手部分長8.5公分、附加之鐵質部 │
│      │            │    分長3公分、質地堅硬。                       │
│      │            │二、較長之T型扳手為塑膠把手，前端附加鐵質之一字 │
│      │            │    型螺絲起子，把手部分長9.7公分，附加之鐵質部 │
│      │            │    分長5公分、質地堅硬。                       │
├───┼──────┼────────────────────────┤
│ 2    │L型板手壹支 │L型扳手為鐵製的，一邊為扳手，一邊尖端銳利，可以 │
│      │            │作為鑰匙開啟之用，扳手部分長9公分，作鑰匙用的長 │
│      │            │8.5公分。                                       │
├───┼──────┼────────────────────────┤
│ 3    │鑰匙壹支    │                                                │
├───┼──────┼────────────────────────┤
│ 4    │電擊棒壹支  │電擊棒為圓形、塑膠材質，長23公分、前端的直徑長4 │
│      │            │公分。                                          │
├───┼──────┼────────────────────────┤
│ 5    │白手套壹雙  │                                                │
├───┼──────┼────────────────────────┤
│ 6    │黑色口罩壹個│                                                │
├───┼──────┼────────────────────────┤
│ 7    │自製螺絲起子│自製螺絲起子沒有握把，材質鐵製，長5.5公分。     │
│      │起子壹支    │                                                │
└───┴──────┴────────────────────────┘


司法院資訊處製作；財團法人民間司法改革基金會備份。
